【裁判字號】    94,訴,1953
【裁判日期】    950113
【裁判案由】    侵權行為損害賠償
【裁判全文】
臺灣臺北地方法院民事判決              94年度訴字第1953號
原      告  丙○○
訴訟代理人  古宏彬律師
            林新傑律師
被      告  乙○○
                        室
            甲○○
                        室
上列當事人間侵權行為損害賠償事件，本院於中華民國九十四年
十二月三十日言詞辯論終結，判決如下：
    主  文
原告之訴及假執行之聲請均駁回。
訴訟費用由原告負擔。
    事實及理由
壹、程序方面：本件被告二人未於言詞辯論期日到場，核無民事
    訴訟法第386條所列各款情形，應依原告之聲請，由其一造
    辯論而為判決。
貳、原告主張：
一、被告甲○○及乙○○二人，於民國91年10月2日由被告甲○○，以傳真方式散發原告公私德都歪之記者會通知，向媒體
    披露原告在疾病管制局局長任內，曾與女職員在局長辦公室
    內發生性關係等不實事項，致被告甲○○及乙○○隔日（91
    年10月3日）於立法院共同召開之記者會時，吸引大批媒體
    蜂擁而至，並爭相發問，被告誣指：「丙○○在疾病管制局
    局長任內，曾與女職員在局長辦公室內發生性關係。」之詳
    情，詎被告明知前揭事項未經查證，非但未加澄清，竟續向
    記者誣指「丙○○在疾病管制局局長任內，曾與女職員在局
    長辦公室內發生性關係，被負責打掃的歐巴桑撞見」，致前
    揭不實事項經由媒體傳播，使不知情之社會大眾誤以為原告
    係「私德不檢」、「為官不正」之人，嚴重侵害原告名譽權
    ，致原告之人格及在社會上之評價遭受難以估計之莫大損害
    。被告乙○○、甲○○之侵權行為事實如下：
  （一）91年10月2日下午
        被告甲○○向聯合報記者林新輝陳稱：「丙○○擔任衛
        生局長時，在辦公室跟好職員發生做愛事情，被一個清
        潔工看見。」
  （二）91年10月2日晚間
        被告甲○○向TVBS記者白心儀指稱：「他們明天要在記
        者會說涂署長在辦公室跟女職員發生性行為，掃地的歐
        巴桑親眼看到，還有撿到衛生紙…」等不實事項。
  （三）91年10月3日
        被告甲○○及乙○○偕同召開記者會，在場媒體詢問前
        一日經被告甲○○傳布之不實緋聞時，被告乙○○竟答
        以：「要等當事人能夠勇敢站出來以後，我才能向各位
        發言」、「故弄玄虛一下」、「以後讓當事人直接向大
        家說」、「她親眼看到，她不是聽人家講的」、「這個
        我在這裡，我先hold information好不好? 」、「真的
        ，我為保護當事人，我現在真的沒辦法」、「為保護當
        事人，跟我說的歐巴桑很惶恐」、「她也是呷頭路，現
        在頭路歹找，所以真失禮，我要這裡保留一下」等語。
        實足令在場聽聞回答之人認其接獲歐巴桑提供其關於當
        時衛生署代署長丙○○曾在辦公室與人發生性關係等情
        為實在，而損及原告名譽。
  （四）91年10月3日晚間
        被告甲○○於記者會結束後當晚，聯合報政治組組長蕭
        旭岑向其查證時，竟又答以「他們確實有接到檢舉說清
        潔婦撞見丙○○在辦公室跟女職員發生性關係…」
  （五）92年3月間分別由被告乙○○為自訴人、被告甲○○擔
        任自訴代理人，自訴原告涉嫌誣告，並續稱：「丙○○
        為全國最高衛生首長，奉國家高薪享祿，卻長期怠忽職
        守，使民眾健康遭受嚴重危害。詎被告丙○○竟為報復
        自訴人（即本件被告乙○○）並轉移焦點…散布自訴人
        曾於記者會中「公開指稱」被告（即本案原告丙○○）
        性醜聞一事，完全出於虛構。被告（即本案原告丙○○
        ）擔任政務官不力圖為民服務，竟以明知完全出於虛構
        之事無端興訟，誣陷無辜，知法玩法…」云云。該案經
        鈞院判決原告無罪後，被告等仍執意上訴，並續稱：「
        被告（即原告丙○○）具狀明述此「指稱」係上訴人（
        即被告乙○○）在記者會所為，確屬無中生有，杜撰虛
        構。」、「被告（即原告丙○○）利用媒體混淆消息來
        源之際，將此「指稱」誣賴為上訴人（即被告乙○○）
        所為」等語，再次毀損原告之名譽。
  （六）嗣被告再於93年11月11日，對原告提起民事訴訟請求損
        害賠償，甚於94年6月21日提出之民事辯論意旨狀中指
        稱，系爭記者會事件係原告刻意安排「構陷」、「誣陷」
        被告，「以混淆遮掩原告自身在91年6、7月間發生之誹
        聞，而再次損害原告之名譽。
三、參諸上情，足認被告甲○○確於記者會前已先傳述前開貶損
    原告名譽之不實事項，又與被告乙○○共同出席記者會，且
    於記者會後再次發表毀損原告之言論，故被告高資每確有毀
    損原告名譽之侵權行為，被告甲○○及乙○○應負共同侵權
    行為責任。縱被告甲○○及乙○○於記者會上並未直接明說
    原告丙○○在辦公室與女職員發生性關係，然被告甲○○及
    乙○○上開言行確係以隱晦、暗示及影射等間接方式，反覆
    傳述「丙○○在辦公室與人發生性關係」之不實事項，惟造
    成毀損原告名譽之效果，與明示無異，足使聽聞者誤認其傳
    述之誹聞為真實，進而毀損原告之名譽。
四、被告甲○○及乙○○確有侵害原告名譽權及人格權之故意或
    過失：
  （一）被告甲○○及乙○○於記者會召開前，早已有意傳述前
        揭不實事項，於10月3日召開記者會當天，即得適時加
        以澄清，詎被告甲○○及乙○○非但未加澄清，更續以
        述直接或間接之方式，捏稱原告確與女職員在辦公室發
        生性關係，足見被告甲○○及乙○○確有侵害原告丙○○名譽及人格權之故意。
  （二）且被告於91年10月4日又向記者指稱「我也要查清楚…
        」、「此事仍須調查，不能亂放話」等語，則表示其對
        此事是否真實仍然存疑。然其既仍存疑何以事先經查證
        ，且無任何具證據足以讓其確信此事必為真實之情況下
        ，即向記者指稱「有歐巴桑親眼看到原告丙○○在辦公
        室與女職員發生性關係」，足見其確有侵害原告名譽及
        人格權之故意。
  （三）退萬步言，被告甲○○及乙○○縱無故意亦有過失。被
        告甲○○及乙○○曾先後擔任立法委員，依其學識及經
        歷判斷，被告甲○○及乙○○對於身為公眾人物及政治
        人物之原告有關人格、名譽之指摘，更較一般人知悉應
        於傳述前述前詳加調查，並注意避免損害原告之名譽，
        詎被告甲○○及乙○○竟仍執意於未經查證且客觀上並
        無相當理由足以確信其為真實之情形下，先由被告甲○○以電話告訴媒體，並立即於隔日召開記者會，續以直
        接或間接方式傳述原告曾與女職員於辦公室內發生性關
        係，是被告甲○○及乙○○應注意、能注意而不注意，
        致原告名譽權及人格權受莫大之損害，縱無故意亦有過
        失。
五、原告為美國加州大學洛杉磯分校公共衛生博士，事發時擔任
    行政院衛生署代理署長，為國家重要之政務官。詎被告竟公
    然召開記者會，於媒體前對原告為不實指控，經由媒體之大
    肆傳播，致使社會大眾誤認原告為一「私德不檢」、「為官
    不正」之人，並喪失對原告為適任政務官之信心。且事發當
    時原告正身陷「舔耳案」風暴之中（事後已證明原告確實是
    舔耳案中最無辜之受害者），原告因被告乙○○同政黨之李
    慶安委員之不實指控而疲於奔命、身心受創，且飽受外界批
    評並以異樣眼光看待。被告再次對原告為不實指控，更令原
    告及其家人之名譽及精神遭受二度傷害，痛苦可謂無以復加
    ，對原告之名譽及人格權，造成嚴重損害，爰依民法第184
    條第1項、第185條第1項、第18條及第195條第1項規定，請
    求被告賠償新台幣（下同）3,000,000元之慰撫金並為回復
    原告名譽之適當處分。
六、被告雖辯稱原告之請求權已罹於時效而消滅，惟被告所為係
    連續侵權行為，其消滅時效應自其最後行為終止時起算，故
    無時效問題：
  （一）被告之連續侵權行為，自91年10月2日起迄94年6月21日
        止連續進行，則原告之請求權亦不斷發生，而該請求權
        之消滅時效亦應不斷重訴起算。故原告對被告等之損害
        賠償請求權確未罹於時效而消滅。
  （二）本案相關媒體報導均以被告乙○○為主，原告對於被告
        甲○○是否涉及共同侵權行為，本有存疑，並非「明知
        」。惟至94年6月間，因被告乙○○對原告提起民事訴
        訟，原告為進行答辯蒐集相關法院判決而得知前揭TVBS
        記者白心儀於鈞院92年度自字第172號刑事案件、聯合
        報政治組組長蕭旭岑於鈞院92年度自字第291號刑事案
        件及聯合報記者林新輝於鈞院92年度自字第281號刑事
        案件之證言，始知被告甲○○確為共同侵權行為人，則
        依前開判例意旨，原告對其之損害賠償請求權自未罹於
        時效而消滅。
  （三）被告等主張時效抗辯，應就告之請求權已罹於時效負舉
        證責任。
七、聲明：
  （一）被告甲○○及乙○○應連帶給付原告3,000,000元及自
        起訴狀繕本送達翌日起至清償日止，按年利率5%計算之
        利息。
  （二）被告甲○○及乙○○應連續三天在中國時報、聯合報、
        自由時報之全國版頭版之報頭下，以二分之一之版面刊
        登如附件所示內容道歉啟事。
  （三）原告願供擔保請准宣告假執行。
參、被告雖未於最後言詞辯論期日到庭陳述，惟據其等前次言詞
    辯論期日及書狀陳述則以下列辯詞置辯：
一、原告之請求權業已罹於時效而消滅：
  （一）「被告等先於91年10月2日（召開記者會前一日），即先
        向媒體披露…」、「被告等又於91年10月3日記者會上繼
        續傳述」此二項起訴狀所述之事實，原告於91年10月10
        日Taiwan News出刊之日前已知悉。縱使原告在91年10
        月10 日Taiwan News出刊之日未獲悉該刊報導內容，也
        確於91 年11月6日原告依據中國時報、Taiwan News等
        所刊載內容向本院檢察署提出對被告誹謗告訴之前獲悉
        。然原告丙○○竟遲於94年4月25日始提起本件訴訟，
        自其知悉已逾二年。故不論被告上開情事是否真實，其
        請求權業已罹於時效而消滅，原告丙○○自不得再對被
        告為任何請求。
  （二）原告另主張至94年6月間始『明知』被告甲○○為共同
        侵權行為人，惟「94年6月間」係在「94年4月25日」之
        後，原告新主張係指原告在起訴之後始知悉侵權，實有
        違常理。
二、被告二人從未傳述、散布原告所述之「緋聞」：
  （一）被告甲○○部份：
        被告甲○○絕對未以「透過電話」或以任何方式向媒體
        披露原告所述之「緋聞」。91年10月2、3日全國所媒體
        ，沒有一家報導被告甲○○有向媒體披露原告「緋聞」
        。原告所提白心儀、蕭旭岑、林新輝三人係專業記者，
        但也沒有一人曾報導被告甲○○有「披露」。白心儀於
        91年10月1日始到台北就職，被告在91年10月2日根本不
        知有此人。被告至今從未曾與白君通過電話。蕭旭岑則
        僅提及在91年10月3日晚上曾撥打電話向被告查詢。林
        新輝則僅提在91年10月2日下午曾來訪聊天。蕭旭岑、
        林新輝二人之陳述不實。縱使屬實，也不符合原告所指
        控「於91年10月2日，由被告甲○○透過電話，向媒體
        披露…」另91年10月3日記者會係「立法委員乙○○召
        開記者會」，當時被告甲○○已不具立法委員身份，並
        未與被告乙○○共同召開記者會。
  （二）被告乙○○部份：
      １、被告乙○○召開記者會（91年10月3日）係因原告涂
          醒哲擔任衛生署代署長竟疏於職責造成諸多公務違誤
          ，被告係立法院衛環委員會委員，甚為憂心原告之公
          務違誤，被告係立法院衛環委員會委員，由被告辦公
          室發出記者會通知，皆書明係為原告公務上違誤而召
          開記者會。在記者會中雖有記者質問原告之「緋聞」
          ，但被告強調此次記者會係為公務，不談私人事。被
          告且當場規勸記者凡事要求證。
      ２、91年10月3日記者會全程錄影中被告確實沒有「傳述
          、散布『丙○○在疾病管制局局長任內，曾與女職員
          在局長辦公室內發生性關係，被負責打掃的歐巴桑撞
          見』等足以侵害原告丙○○名譽之行為」。原告在其
          起訴狀中，是用引號以明示是被告二人之原「言詞」
          。實則其中「女職員」、「發生性關係」、「負責打
          掃的」，會中沒有任何人提過，原告罔顧事實僅以媒
          體有「傳聞報導」，即認為被告「確有傳述、散布」
          。且原告所舉證之傳聞報導並沒有一則有刊載。
      ３、原告舉出之原證4至原證10都是「以訛傳訛」之失實
          報導。這些記者都沒有參加10月3日記者會，該等失
          實報導皆已由媒體刊登更正或由記者致歉。
三、被告並沒有「復以隱晦、暗示及影射等間接方式，反覆傳述
    『丙○○在辦公室與人發生性關係』。」原告已指控被告二
    人在記者會中公開直接指稱原告之具體「緋聞」內容。之後
    ，又再指控被告二人「以隱晦、暗示及影射」反覆傳述「緋
    聞」，已不具意義。又記者會中，記者要如何發問，非被告
    所能掌控，記者之發問，若原告認為已涉真接或間接傳述「
    緋聞」，依法應向發問之記者追究言責，而不是向「被問者
    」。被告確實接獲檢舉原告有不當行為之民眾檢舉，因原告
    未查證有關檢舉，對記者發問，被告僅承認有接獲檢舉屬實
    ，但不能透露內容。被告91年10月3日之記者會，在場聽聞
    者，有中時晚報記者薛孟杰、聯合晚報記者黃福其等，有關
    涂君「緋聞」部份分別報導於當天中時晚報、聯合晚報皆據
    實報導原告在記者會明確拒不透露緋聞，原告並明述對未查
    證之事，不發表、不評論。未曾在記者會現場聽聞而有誤信
    不實傳聞者，在事後聽聞91年10月3日記者會全程錄音帶，
    也皆立即發現被告確實堅拒不述涂君緋聞。被告在記者搶先
    發問前，尚未開口，遑論「明示」或「暗示」。記者會中所
    以會有記者質疑原告之「緋聞」，係因原告之「緋聞」早已
    發生於91年6月間，且廣泛流傳，目睹者、傳布者皆係原告
    衛生署屬下員工，並非被告所散布。
四、聲明：原告之訴駁回。
肆、兩造不爭執之事實：
    被告乙○○於91年10月3日在立法院召開「丙○○公私德都
    歪」記者會。
伍、得心證之理由：
一、原告主張（一）91年10月2日下午被告甲○○向聯合報記者
    林新輝陳稱：「丙○○擔任衛生局長時，在辦公室跟好職員
    發生做愛事情，被一個清潔工看見。」（二）91年10月2日
    晚間被告甲○○向TVBS記者白心儀指稱：「他們明天要在記
    者會說涂署長在辦公室跟女職員發生性行為，掃地的歐巴桑
    親眼看到，還有撿到衛生紙…」（三）91年10月3日被告甲○○及乙○○偕同召開記者會，在場媒體詢問前一日經被告
    甲○○傳布之不實緋聞時，被告乙○○答以：「要等當事人
    能夠勇敢站出來以後，我才能向各位發言」、「故弄玄虛一
    下」、「以後讓當事人直接向大家說」、「她親眼看到，她
    不是聽人家講的」、「這個我在這裡，我先hold  informat
    ion好不好? 」、「真的，我為保護當事人，我現在真的沒
    辦法」、「為保護當事人，跟我說的歐巴桑很惶恐」、「她
    也是呷頭路，現在頭路歹找，所以真失禮，我要這裡保留一
    下」等語。（四）91年10月3日晚間被告甲○○於記者會結
    束後當晚，聯合報政治組組長蕭旭岑向其查證時，又答以「
    他們確實有接到檢舉說清潔婦撞見丙○○在辦公室跟女職員
    發生性關係…」等不實事項等情，固據其提出報紙剪報、週
    刊、電視新聞翻拍照片等為證，惟被告所否認，並以罹於時
    效置辯。故本件爭執點在於被告是否有毀損原告名譽之行為
    ？如有，是否罹於時效？
（一）按因侵權行為所生之損害賠償請求權，自請求權人知有損
      害及賠償義務人時起，二年間不行使而消滅。自有侵權行
      為時起，逾十年者亦同，民法第197條第1項定有明文。查
      原告主張91年10月2日下午被告甲○○向聯合報記者林新
      輝陳稱：「丙○○擔任衛生局長時，在辦公室跟好職員發
      生做愛事情，被一個清潔工看見。」91年10月2日晚間被
      告甲○○向TVBS記者白心儀指稱：「他們明天要在記者會
      說涂署長在辦公室跟女職員發生性行為，掃地的歐巴桑親
      眼看到，還有撿到衛生紙…」91年10月3日晚間被告甲○○於記者會結束後當晚，聯合報政治組組長蕭旭岑向其查
      證時，又答以「他們確實有接到檢舉說清潔婦撞見丙○○
      在辦公室跟女職員發生性關係…」部分，縱然屬實，惟上
      開事實，原告係舉91年10月8日之中國時報刊載、91年10
      月10日出版之Taiwan News、91年10月4日記者蕭旭岑撰稿
      之聯合報報導內容（見本院卷 (一)第
      24-1、25、27頁）為證，可見原告至少在91年10月間即已
      知被告等有上開毀損原告名譽之事實，則距原告於94年4
      月25日提起本件訴訟，已逾二年時效期間，雖原告復主張
      其於94年6月間為進行答辯蒐集相關法院判決而得知前上
      開記者白心儀於本院92年度自字第172號刑事案件、聯合
      報政治組組長蕭旭岑於本院92年度自字第291號刑事案件
      及聯合報記者林新輝於本院92年度自字第281號刑事案件
      之證言，始知被告甲○○確為共同侵權行為人云云，然查
      原告於94年4月25日提起本件訴訟時，於起訴狀中已明白
      指出被告甲○○於上開三時地告知記者上開談話內容，且
      上開91年10月8日之中國時報、91年10月10日出版之
      Taiwan News報導內容亦明白指出原告主張之事實係被告
      甲○○所告知，故原告主張其於提起本件訴訟後之94年6
      月間始明知被告甲○○為共同侵權行為人云云，顯然不實
      。揆諸首開規定，原告主張之上開三事實部分，已罹於時
      效，被告既提出時效完成抗辯，自得拒絕原告之請求。
（二）又查原告主張91年10月3日被告甲○○及乙○○偕同召開
      記者會，在場媒體詢問前一日經被告甲○○傳布之不實緋
      聞時，被告乙○○答以：「要等當事人能夠勇敢站出來以
      後，我才能向各位發言」、「故弄玄虛一下」、「以後讓
      當事人直接向大家說」、「她親眼看到，她不是聽人家講
      的」、「這個我在這裡，我先hold  information好不好?
      」、「真的，我為保護當事人，我現在真的沒辦法」、「
      為保護當事人，跟我說的歐巴桑很惶恐」、「她也是呷頭
      路，現在頭路歹找，所以真失禮，我要這裡保留一下」部
      分，就被告乙○○部分，曾經原告於91年11月6日向台灣
      台北地方法院檢察署（下簡稱台北地檢署）提出刑事誹謗
      告訴，並經為不起訴處分確定在案等情，業據本院依職權
      調取台北地檢署91年度他字第6931號偵查卷核閱屬實，並
      有被告提出之台灣高等法院檢察署93年度上聲議字第4104
      號處分書影本為憑（見本院卷第 (一)第261頁至265頁）
      ，是以被告乙○○應無毀損原告名譽之故意。再者，原告
      雖復主張被告二人縱無故意亦有過失云云，惟查就被告乙○○部分，原告既於91年11月6日即已知被告乙○○為侵
      權行為人及侵害之事實而提出誹謗告訴，則距原告於94年
      4月25日提起本件訴訟時，亦已逾二年時效期間。再查原
      告係舉91年10月4日之中華日報、自由時報、中央日報、
      台灣時報、民眾日報剪報、91年10月3日之TVBS夜間焦點
      新聞、中天夜間新聞、91年10月4日年代夜間新聞、TVBS
      無線夜間新聞報導內容（見本院卷 (一)第28至35頁）為
      證，欲證明被告二人有上開侵權行為之事實，可見原告於
      91 年10月4日即已知被告二人針對原告召開記者會一事，
      則距原告於94年4月25日提起本件訴訟時，亦已逾二年時
      效期間，從而原告此部分主張縱然屬實，亦已時效完成，
      被告提出時效抗辯，即屬可採，原告此部分請求無理由。
二、原告主張（一）92年3月間分別由被告乙○○為自訴人、被
    告甲○○擔任自訴代理人，自訴原告涉嫌誣告，並續稱：「
    丙○○為全國最高衛生首長，奉國家高薪享祿，卻長期怠忽
    職守，使民眾健康遭受嚴重危害。詎被告丙○○竟為報復自
    訴人（即本件被告乙○○）並轉移焦點…散布自訴人曾於記
    者會中「公開指稱」被告（按：指本件原告）性醜聞一事，
    完全出於虛構。被告擔任政務官不力圖為民服務，竟以明知
    完全出於虛構之事無端興訟，誣陷無辜，知法玩法…」云云
    。該案經鈞院判決原告無罪後，被告等仍執意上訴，並續稱
    ：「被告（按：指本件原告）具狀明述此「指稱」係上訴人
    （即被告乙○○）在記者會所為，確屬無中生有，杜撰虛構
    。」、「被告（即原告丙○○）利用媒體混淆消息來源之際
    ，將此「指稱」誣賴為上訴人（即被告乙○○）所為」等語
    ，再次毀損原告之名譽。（二）嗣被告再於93年11月11日，
    對原告提起民事訴訟請求損害賠償，甚於94年6月21日提出
    之民事辯論意旨狀中指稱，系爭記者會事件係原告刻意安排
    「構陷」、「誣陷」被告，「以混淆遮掩原告自身在91年6
    、7月間發生之誹聞，而再次損害原告之名譽等情，固據其
    提出本院92年度自字第192號刑事判決、93年度訴字第5016
    號民事辯論意旨狀影本為證（見本院卷 (一)第161至166頁
    ），惟為被告所否認，並以上開辯詞資為抗辯。故本件爭執
    點在於被告提起上開自訴案件及民事損害賠償事件指稱原告
    性緋聞一節，是否出於自衛、自辯？經查被告乙○○係因本
    件原告於91年11月6日對之提起有關91年10月3日被告乙○○
    召開記者會誹謗刑事告訴後，獲檢察官不起訴處分，始對原
    告提起誣告自訴及民事損害賠償等情，業據本院依職權調取
    之本院92年度自字第192號刑事卷宗核閱屬實，並有原告提
    出本院93年度訴字第5016號民事辯論意旨狀影本為據，且查
    被告乙○○自訴原告誣告案件及提出民事損害賠償訴訟之重
    點在於其否認以公開指稱原告發生性醜聞而認定係原告虛構
    一節提出辯護，並未以毫無相關聯之事實指摘原告，顯然仍
    是言論自由保障之範圍，且查被告係在自訴及民事辯論意旨
    狀中陳述有關原告是否涉嫌誣告犯行及毀損名譽，並未散布
    於眾，亦應無貶低原告人格之故意，應符合刑法第311條之
    「自衛、自辯或保護合法利益」之免責範圍，故被告所辯係
    其等係就原告之先行行為所為之自衛、自辯等語，自屬可採
    ，被告並無故意或過失侵害原告之名譽，故原告此部分主張
    ，亦不可採。從而亦無原告主張侵權行為連續發生，應以最
    後行為終止即93年11月11日被告提起上開民事損害賠償訴訟
    始起算時效之問題。
三、綜上所述，原告依侵權行為法律關係，請求被告連帶給付原
    告3,000,000元及自起訴狀繕本送達翌日起至清償日止計算
    之法定遲延利息及應連續三天在中國時報、聯合報、自由時
    報之全國版頭版之報頭下，以二分之一之版面刊登如附件所
    示內容道歉啟事云云，為無理由，應予駁回。原告受敗訴判
    決，其假執行之聲請即失所依據，應併予駁回。
四、因本案事證已臻明確，兩造其餘主張陳述及所提之證據，經
    審酌後，認與判決結果無影響，爰不一一論駁，附此敘明。
陸、結論：本件原告之訴，為無理由，並依民事訴訟法第385條
    第1項前段、第78條，判決如主文。
中    華    民    國    95    年    1    月    13     日
                  民事第二庭    法  官  黃雯惠
以上正本係照原本作成。
如對本判決上訴，須於判決送達後20日內向本院提出上訴狀。
中    華    民    國    95    年    1    月    13     日
                                書記官  林玗倩


司法院資訊處製作；財團法人民間司法改革基金會備份。
